【裁判字號】    89,上訴,479
【裁判日期】    890427
【裁判案由】    搶奪
【裁判全文】
臺灣高等法院臺中分院刑事判決                    八十九年度上訴字第四七九號
    上  訴  人
    即  被  告  丙○○
右上訴人因搶奪案件，不服臺灣台中地方法院八十八年度訴字第八五六號中華民國八
十八年八月十三日第一審判決（起訴案號：臺灣台中地方法院檢察署八十七年度偵字
第一九○一一號），提起上訴，本院判決如左：
      主  文
上訴駁回。
      事  實
一、丙○○曾因違反藥事法及麻醉藥品管理條例案件，經台灣台中地方法院分別判處
    有期徒刑七月、六月，並定其應執行刑為有期徒刑一年，並於民國八十二年十一
    月十五日執行完畢，猶不知悔改，復意圖為自己不法之所有，基於概括犯意，連
    續於如附表編號一、二所示時地，佯裝欲購買行動電話，要求戊○○、甲○○提
    出行動電話供其選看，戊○○、甲○○依丙○○意思拿出如附表編號一、二所示
    之行動電話後，丙○○即乘其二人不備之際，搶奪該等行動電話，得手後逃逸；
    另於如附表編號三所示時、地，見看守店面之丁○○年少，該處無其餘成人在場
    ，即趁其不備自行打開該處玻璃櫃，公然搶奪其內之三具行動電話，得手後逃逸
    。丙○○嗣於八十七年九月二日十四時許，在台中市○○路○段九十一號其住處
    為警查獲，並扣得其於附表編號三所示時地搶得之行動電話一具（已由被害人丁○○領回）。
二、案經台中市警察局第四分局及第二分局分別移送台灣台中地方法院檢察署檢察官
    偵查起訴。
    理  由
一、訊之上訴人即被告丙○○僅坦承於如附表編號三所示時地取走行動電話三支，然
    辯稱伊係竊取財物，並非搶奪等語，另矢口否認曾為附表編號一、二所示之搶奪
    犯行。經查被告於附表編號三所示時間至「中日通信公司」店內，見店內並無大
    人，只有一女孩看店，遂趁其不備自行打開該店內玻璃櫃取走三具行動電話等情
    ，業據被告於警訊時供述明確，另被害人丁○○於警訊時指稱：伊見被告進入店
    內，即叫其母出面招呼客人，被告見伊年幼，即未經許可自行打開該店內玻璃櫃
    取走三具行動電話等情，足見被告係乘被害人丁○○未及抗拒之際，公然掠取上
    開店內之財物，所為應與刑法上搶奪罪之構成要件相符，至被告嗣於偵查中及原
    審法院審理時改稱：伊係見被害人丁○○入內找其母，而取走玻璃櫃內之行動電
    話，當時店內無人等語，與其於警訊時之供述及被害人丁○○於警訊時之指述不
    符，應係避重就輕之詞，不足採信。又被告於附表編號一所示時地向被害人戊○○指明欲購買摩托羅拉小星鑽型行動電話，戊○○遂拿出該機型行動電話供被告
    觀看，隔三、四十分鐘後被告表示要購買，並提出信用卡表示欲刷卡付費，戊○○刷用該卡結果發現異常，此際被告即將行動電話自戊○○面前搶走，另被告於
    附表編號三所示時地向被害人甲○○要求看行動電話，甲○○拿ＮＯＫＩＡ５１
    ３○及摩托羅拉行動電話各一支供被告觀看，被告乘甲○○不注意之際即將該二
    具行動電話搶走等情，迭據被害人戊○○及甲○○於警訊中及原審法院調查及審
    理時指述綦詳，該二被害人與被告先前既不相識，自無設詞構陷被告之理，其二
    人指述情節應堪採信，被告所辯未為上開二次搶奪犯行云云，應係卸責之詞，委
    不足採。此外復有贓物領回保管書一件在卷可憑，本件事證明確，被告犯行堪以
    認定。
二、核被告丙○○所為，係犯刑法第三百二十五條第一項之搶奪罪。其先後三次犯行
    ，時間緊接，所犯構成要件相同，顯係基於概括犯意為之，為連續犯，應以一罪
    論，並加重其刑。查被告曾因違反藥事法及麻醉藥品管理條例案件，經原審法院
    分別判處有期徒刑七月、六月，並定其應執行刑為有期徒刑一年，且於八十二年
    十一月十五日執行完畢，有本院被告全國前案紀錄表在卷可憑，其於五年內再犯
    本件有期徒刑以上之罪，係屬累犯，應依法遞加重其刑。原審引用刑法第五十六
    條、第三百二十五條第一項、第四十七條，經審酌被告之素行、年輕力盛卻不思
    上進、犯罪之動機、目的、手段、犯後否認大部分犯行、態度不佳等一切情狀，
    量處有期徒刑壹年拾月，認事用法，均無違誤，量刑亦屬允洽。被告上訴意旨避
    重就輕否認部分犯行而指摘原判決不當，核無理由，應予駁回。
三、公訴意旨另以：被告於八十七年六月二十八日十四時許，在台中市○區○○路八
    十五號妙音通信公司，佯裝購買行動電話，乘被害人乙○○疏於注意之際，搶取
    其置於櫃台之行動電話後逃逸，認被告另涉犯此部分之搶奪罪嫌。按公訴人認被
    告有此次搶奪犯行，係以被害人乙○○於警訊時之指述為唯一論據，訊之被告則
    堅決否認有於前述時地搶奪被害人乙○○行動電話之犯行，而被害人乙○○固於
    警訊時，依警員提出之被告口卡及相片，指認被告係於前揭時地謊稱欲購買行動
    電話，嗣將行動電話搶走之人，惟於原審法院審理中與被告同日到庭時即改稱：
    八十七年六月二十八日十四時許係一對男女進入妙音通信公司，要求伊拿行動電
    話供其等觀看，該二人趁伊尋找行動電話配備之際即將行動電話搶走，行搶之男
    子係一中年人，頭髮略白，身材不高，並非被告，警員提示被告口卡供伊指認時
    伊即稱無法確定被告是否為行搶之人，然警員稱嫌犯僅有被告一人，要伊指認被
    告等語，是其先後指述情節顯有出入，況該被害人於警訊中指認被告涉犯搶奪罪
    嫌，僅以被告之口卡及相片為憑據，其正確性尚值存疑，自當以其於原審法院審
    理時親見被告後所為陳述較為可採，此外本院復查無其他積極證據足證被告有此
    部分搶奪犯行，自不能以被害人乙○○有瑕疵之指述，遽為對被告不利之認定，
    既不能證明被告曾犯此次搶奪罪，原應為無罪之諭知，然公訴人認此部分與被告
    前揭經論罪科刑部分有連續犯之裁判上一罪關係，原審乃不另為無罪之諭知，亦
    無不合，併予敘明。
四、據上論斷，應依刑事訴訟法第三百六十八條，判決如主文。
本案經檢察官己○○到庭執行職務。
中      華      民      國    八十九     年      四       月   二十七   日
                                  臺灣高等法院臺中分院刑事第六庭
                                        審判長法  官  李  文  雄
                                              法  官  陳  嘉  雄
                                              法  官  龔  永  昆
右正本證明與原本無異。
如不服本判決應於收受送達後十日內向本院提出上訴書狀，其未述上訴之理由者並
得於提起上訴後十日內向本院補提理由書（均須按他造當事人之人數附繕本）。
                                              書記官  劉  美  宏
中      華      民      國    八十九     年      四       月   二十九   日
附錄：
刑法第三百二十五條第一項：
意圖為自己或第三人不法之所有，而搶奪他人之動產者，處六月以上五年以下有期徒
刑。
附表：
┌──┬───────┬───────┬───┬────────┐
│編號│犯  罪  時  間│犯  罪  地  點│被害人│搶  得  財  物  │
│    │  （民  國）  │              │      │                │
├──┼───────┼───────┼───┼────────┤
│ 一 │八十七年八月二│台中市北屯區中│戊○○│摩托羅拉行動電話│
│    │十七日十九時三│清路六十之八號│      │三具（價值約新台│
│    │十分許        │全宇通訊世界  │      │幣五萬八千元）  │
├──┼───────┼───────┼───┼────────┤
│    │              │              │      │                │
│ 二 │八十七年八月二│台中市北區英才│甲○○│摩托羅拉行動電話│
│    │十八日十四時三│路二○九號威克│      │及ＮＯＫＩＡ行動│
│    │十分許        │通訊有限公司  │      │電話各一具（價值│
│    │              │              │      │約新台幣二萬五千│
│    │              │              │      │元）            │
├──┼───────┼───────┼───┼────────┤
│ 三 │八十七年八月十│台中市○○路一│丁○○│行動電話三具    │
│    │八日十五時四十│段二○二號中日│      │                │
│    │分許          │通信行        │      │                │
└──┴───────┴───────┴───┴────────┘
                                                                Ｑ


司法院資訊處製作；財團法人民間司法改革基金會備份。
